臺灣彰化地方法院刑事判決　　　　　　　　　　　　　九十三年度易字第三九六號
　　公　訴　人　臺灣彰化地方法院檢察署檢察官
　　被　　　告　甲○○
　　輔　佐　人　乙○○
　　即被告之配偶
右列被告因傷害案件，經檢察官提起公訴（九十三年度調偵字第八四號），本院判決
如左：
    主  文
甲○○傷害人之身體，處拘役貳拾日，如易科罰金，以參佰元折算壹日。
    事  實
一、甲○○與丙○○係鄰居關係，緣因甲○○之婆婆張李怗與丙○○之母親陳玉玲於
    民國九十二年間，因涉及互相傷害案件，經臺灣彰化地方法院檢察署檢察官提起
    公訴，於本院審理時，張李怗、陳玉玲達成和解，並皆撤回告訴，故經本院諭知
    不受理之判決。詎兩家人竟因而心存芥蒂，九十二年十月二十九日上午十一時許
    ，丙○○騎乘機車附載兒童由北往南方向沿彰化縣二林鎮○○里○○路以緩慢速
    度行駛，欲返回同路一○二號之住處，甲○○見狀即基於傷害之犯意，於丙○○
    途經其位於同路九九之一號住處前之路口時（起訴書略載為甲○○住處前），即
    持正方型長約七十公分之木棍乙支（未扣案）毆打丙○○左前臂一下，致丙○○
    受有左前臂約三×六公分挫傷之傷害。
二、案經丙○○訴由彰化縣警察局二林分局報告臺灣彰化地方法院檢察署檢察官偵查
    起訴。
    理  由
一、訊據被告甲○○就其婆婆張李怗與告訴人丙○○之母親陳玉玲因涉嫌傷害案件，
    經臺灣彰化地方法院檢察署檢察官提起公訴，於本院審理時，該二人達成和解，
    並皆撤回告訴，故經本院諭知不受理之判決等情於本院審理時直承不諱，惟矢口
    否認有何傷害告訴人之犯行，並辯稱：九十二年十月二十九日案發當日，伊係在
    住處門前以木棍清掃水溝，並未見告訴人經過，更遑論有何傷害告訴人之犯行云
    云，被告之輔佐人則辯稱：被告患有精神疾病，案發當日情緒起浮不定，惟當日
    被告僅在住處旁清掃水溝，並未有傷害告訴人之犯行等語。經查：
（一）被告如何傷害告訴人之事實，業據告訴人以證人身分於本院九十三年六月十七
      日審理時具結證述：九十二年十月二十九日上午十一時許，伊騎乘機車搭載伊
      大嫂二、三歲之小孩經過被告住處前之路口時，被告即跑出來至路口，且手持
      正方形長約七十公分之木棍毆打伊左手臂，導致伊受傷，當時伊因搭載小孩，
      故騎乘機車之速度很慢等語綦詳，互核與其於警偵訊歷次指述遭毆打之情節相
      符。
（二）次者，被告於九十二年十月二十九日，確受有左前臂約三×六公分挫傷之傷害
      ，並有洪宗鄰醫院於同日出具之診斷書及被告左前臂受傷之照片乙幀附卷可稽
      ，此部分亦屬實情。
（三）再依告訴人於九十二年十一月六日警詢中指述：當時伊係由北往南方向行駛（
      返家路線），伊當時係騎機車經過，突然被告即從他家巷口衝出，手持木棍直
      接動手毆打伊等語；於本院審理時指稱：伊係從偵查卷宗第十四頁上面照片之
      下方往上方方向行駛，被告由伊左側出現，伊騎乘機車過去，被告即持木棍打
      下去，打到伊左手臂等語及附卷之現場照片四幀暨彰化縣警察局二林分局萬興
      派出所處理傷害案現場簡易地圖乙幀觀之，則告訴人騎乘機車由北往南方向，
      沿彰化縣二林鎮○○里○○路行駛，途經被告住處前之路口時，被告即由告訴
      人左側現身，並手持木棍毆打告訴人左前臂，致告訴人受有左前臂挫傷之傷害
      ，亦與經驗法則相符，且告訴人指述遭傷害之過程亦核與其受傷之部位相符。
      反觀之被告於案發當日究係在住處門前清理水溝或在住處內觀看電視及有無看
      見告訴人騎乘機車經過等情，其於九十二年十月三十日警詢及同年十二月十六
      日偵訊時本陳稱：當日在清理水溝垃圾云云；九十三年四月二十日偵訊時則改
      稱：當日在家裡屋內看電視云云；同日又改稱：當時在清水溝云云；於本院九
      十三年五月二十六日行準備程序及六月十七日審理時則陳稱：當日未看到告訴
      人云云，嗣告訴人證述完畢經本院詢問被告之意見後，被告即改供稱：當日告
      訴人並未載小孩云云，經本院訊問被告當日所見之經過為何，其又改稱：當日
      未看到告訴人云云，前後供述反覆不一，二相對照，本院認當以前後指述同一
      之告訴人所述較可採信。且被告之婆婆張李怗與告訴人之母親陳玉玲曾因傷害
      涉訟，亦分據被告及告訴人一致供承在卷，則被告顯係因而心存芥蒂，故為本
      件傷害犯行，亦堪以認定。
（四）至輔佐人雖辯稱：被告患有精神疾病，案發當日情緒起浮不定云云，並提出經
      診斷為精神分裂病之診斷書及經鑑定為慢性精神病患者之中華民國身心障礙手
      冊各乙紙為證，惟按，刑法上之心神喪失與精神耗弱，應依行為時精神障礙程
      度之強弱而定，如行為時之精神，對於外界事務全然缺乏知覺理會及判斷作用
      ，而無自由決定意思之能力者，為心神喪失，如此項能力並非完全喪失，僅較
      普通人之平均程度顯然減退者，則為精神耗弱（最高法院二十六年渝上字第二
      三七號判例要旨參照）。查被告於案發後之翌日即九十二年十月三十日十五時
      二十五分許，接受員警詢問時，即堅稱：當時伊係在家門口前清理水溝之垃圾
      等語在卷，既其能清楚交待案發斯時之行蹤且矢口否認有持木棍毆打告訴人之
      犯行，足知其顯認知持木棍毆打他人之行為為法所不容許，準此，尚難認其於
      行為時對外界事理之理解能力有何喪失或顯然減退之情狀，職是，輔佐人此部
      分供述，亦不足以認定被告於行為斯時精神狀態已達心神喪失或精神耗弱之程
      度，而得減免或解除刑責，亦屬無疑。
（五）綜上，被告所辯，顯係卸責之詞，不足採信。本件事證明確，被告犯行，洵堪
      認定，應依法論科。
二、核被告所為，係犯刑法第二百七十七條第一項之傷害罪。爰審酌被告否認犯行，
    態度不佳，未顧及與告訴人之鄰居關係，即以木棍毆打告訴人之犯罪手段，因其
    婆婆張李怗與告訴人之母親陳玉玲曾因傷害涉訟，因而心存芥蒂，而為本案傷害
    犯行之犯罪動機，迄未與告訴人達成和解，惟素無前科，有臺灣高等法院被告全
    國前案紀錄表乙份在卷可稽，素行良好，告訴人所受之傷勢輕微，兼衡被告犯罪
    之目的、所生危害及被告之品性等一切情狀，量處如主文所示之刑，並諭知易科
    罰金之折算標準，以示懲處。至被告持以毆打告訴人所用正方形約七十公分之木
    棍乙支，因未扣案，為免執行之困難，本院爰不併予宣告沒收之，而扣案之木棍
    乙支，並非被告持以毆打告訴人所用之物，業據告訴人於本院審理時陳明在卷，
    既非被告所有供犯罪所用之物，本院礙難併予宣告沒收之，皆附此敘明。
據上論斷，應依刑事訴訟法第二百九十九條第一項前段，刑法第二百七十七條第一項
、第四十一條第一項前段，罰金罰鍰提高標準條例第一條前段、第二條，判決如主文
。
本件經檢察官吳怡盈到庭執行職務。
中      華      民      國      九十三      年    六    月    三十      日
                                臺灣彰化地方法院刑事第三庭
                                    審判長法  官  余仕明
                                          法  官  黃玉齡
                                          法  官  游秀雯
右正本證明與原本無異。
如不服本判決，應於判決送達後十日內，向本院提出上訴狀（須附繕本）。
告訴人或被害人對於判決如有不服具備理由請求檢察官上訴者，其上訴期間之計算係
以檢察官收受判決正本之日期為準。
                                    法院書記官    陳文俊
中      華      民      國      九十三      年      七    月     一     日
刑法第二百七十七條
傷害人之身體或健康者，處三年以下有期徒刑，拘役或一千元以下罰金。
犯前項之罪，因而致人於死者，處無期徒刑或七年以上有期徒刑，致重傷者，處三年
以上，十年以下有期徒刑。
